【裁判字號】    97,訴,4890
【裁判日期】    971029
【裁判案由】    侵權行為損害賠償
【裁判全文】
臺灣臺北地方法院民事判決              97年度訴字第4890號
原      告  甲○○
                        號
訴訟代理人  陳化義律師
被      告  乙○○
                        號2樓.
上列當事人間因傷害案件，原告提起附帶民事訴訟，請求侵權行
為損害賠償事件，經本院刑事庭以97年度附民字第11號刑事附帶
民事訴訟裁定移送本院，本院於民國96年10月8日言詞辯論終結
，判決如下：
    主  文
被告應給付原告新台幣陸萬元，及自民國九十七年一月二十五日
起至清償日止，按年息百分之五計算之利息。
原告其餘之訴駁回。
訴訟費用由被告負擔二十五分之一，餘由原告負擔。
本判決第一項得假執行。
原告其餘假執行之聲請駁回。
    事實及理由
一、原告起主張：伊係訴外人白豐豪之配偶，被告明知白豐豪為
    有婦之夫，仍與白豐豪有男女情愫，為此伊於民國96年2 月
    1日13時許，與配偶白豐豪前去被告上班處，利用被告午休
    時間，央求其不要繼續妨害伊的夫妻關係，未料被告非但不
    理睬，反而與白豐豪發生拉扯，伊見狀向前勸阻，反遭被告
    瘋狂揮舞抓傷，並趁機用力推擠，致伊右大腿撞到牆角邊之
    鐵製垃圾桶而跌倒，因此受有左上臂抓傷五處 (各約7公分
    x0.5公分). 左上臂瘀青 (3公分X2公分)、右大腿挫傷瘀青2
    處 (各為5公分X2公分、3公分x2公分)等傷害，為此依民法
    第184條第1項、第195條之規定，請求被告給付非財產上之
    損害賠償，並聲明：被告應給付原告新臺幣（下同）150 萬
    元，及自96年10月22日起至清償日止，按年息5％計算之利
    息；併陳明願供擔保，請准宣告假執行。
二、被告則抗辯：原告之夫即訴外人白豐豪，對外宣稱自己未婚
    ，刻意欺瞞已婚身份，其是在不知情之情形下被追求，且其
    於95年5月後，因無法認同白豐豪之追求，遂不與之來往，
    詎原告竟與其夫白豐豪於96年2月1日至被告辦公室辱罵與毆
    打被告，並逼迫被告跪下承認有傳簡訊騷擾原告，以安撫原
    告不滿情緒，被告因自己莫名其妙被當出氣筒，且遭原告及
    其配偶毆打，受有左前額之外傷合併血腫、左肩挫傷合併壓
    痛等傷勢，致身心深受極大的傷害。被告並無傷害原告本意
    ，且原告所受傷害輕微，竟要求巨額賠償，實無理由等語。
    並聲明：原告之訴及假執行之聲請均駁回。
三、按因故意或過失，不法侵害他人之權利者，負損害賠償責任
    ；而不法侵害他人之身體、健康、名譽、自由、信用、隱私
    、貞操，或不法侵害其他人格法益而情節重大者，被害人雖
    非財產上之損害，亦得請求賠償相當之金額，民法第184條
    、第195條第1項定有明文。本件兩造不爭執原告與訴外人白
    豐豪係夫妻關係，原告因不滿被告與其配偶白豐豪交往，乃
    於96年2月1日13時許，與訴外人白豐豪共同至被告上班處所
    即台北市○○○路○段183號11樓，欲找被告理論，白豐豪並
    於被告用餐返回上班處所之際，將被告拉至11樓之樓梯間，
    且因此與被告有所爭執等情，惟被告否認其有傷害原告之行
    為。經查，原告於上開爭執之後，受有左上臂抓傷五處 (各
    約7公分x0.5公分)、左上臂瘀青 (3公分X2公分)、右大腿挫
    傷瘀青2處 (各為5公分X2公分、3公分x2公分)等傷害，有台
    北市立醫院仁愛院區之驗傷診斷書附本院96年度易字第3048
    號刑事卷宗可稽（下稱刑事卷宗，第26頁），業據本院依職
    權調閱該刑事案卷查核明確。而訴外人白豐豪於該刑事案件
    審理中證稱：他與被告在樓梯間，有問被告有無傳簡訊騷擾
    原告，被告不回答，他重複再問，語氣上有大聲一點，被告
    就發回似的亂揮舞手及手中飲料，他的頭、肩膀就在被告揮
    舞中被打到，被告在推擠中間接打到原告，因他在與被告拉
    扯過程中，原告有來拉他，他走開時被告發狂用手揮打中有
    打到原告的脖子、手等語（見刑事卷第65頁、第66頁背面）
    ，而被告於偵查中亦自承：「他們（即原告與訴外人白豐豪
    ）有攻擊我，他們抓我的手，我要把他們的手推開」等語（
    見臺灣臺北地方法院檢察署96年度他字第7260號偵查卷，下
    稱他字卷，第47頁），參以證人許紋寧於偵查、刑事審理中
    中證述：「當天有聽到重物重擊，還有看到隔版有劇烈震動
    ，是鐵的不銹鋼（隔版）」、「樓梯間確放有白鐵的垃圾桶
    ，就是一般的垃圾桶，上面可以彈煙灰」等語（見96年度偵
    字第15840號偵查卷第9頁、刑事卷第70頁背面），亦經本院
    依職權調閱上開案卷查明屬實，堪信被告與訴外人白豐豪爭
    執過程中，確實發生拉扯，原告則於上前排解過程中，遭被
    告推擠、拉扯而受有上述傷害。被告並因此經本院96年度易
    字第3048號、臺灣高等法院以97年度上易字第1248號刑事判
    決其傷害原告之身體，處拘役50日，減為拘役25日，得易科
    罰金確定，亦有該判決附卷可按，是原告主張伊因被告拉扯
    、推擠行為，導致身體受有傷害等情為真實。則原告依侵權
    行為之法律關係，請求被告依侵權行為法律關係負損害賠償
    之責，即屬有據。
四、再按慰撫金之多寡，應斟酌雙方之身分、地位、資力與加害
    程度，及其他各種情形核定相當之數額，該金額是否相當，
    自應依實際加害情形與被害人所受之痛苦及雙方之身分、地
    位、經濟狀況等關係決定之（最高法院51年度台上字第223
    號判例意旨參照）。本件原告因被告之上開拉扯、推擠行為
    ，受有左上臂抓傷五處、左上臂瘀青、右大腿挫傷瘀青二處
    等傷害，已如前述，堪認原告之精神應受相當之痛苦。但以
    原告所受上開傷害均僅小範圍外傷、瘀青，傷勢堪稱輕微，
    經本院審酌被告乙○○為大學畢業、從事事務工作（見他字
    卷，第11頁），於96年間之所得總額為363,451元（見本院
    卷第32頁），而原告為高中畢業（見臺灣臺北地方法院檢察
     署96年度他字第5650號偵查卷第24頁），於96年間無何所
    得或財產資料（見本院卷第34頁），有本院依職權調閱稅務
    電子閘門財產所得調件明細表存卷可按，因認原告請求被告
    賠償伊非財產上損害於6萬元範圍內為有理由，逾此所為請
    求，即非有據。
五、末按給付無確定期限者，債務人於債權人得請求給付時，經
    其催告而未為給付，自受催告時起，負遲延責任，其經債權
    人起訴者，與催告有同一之效力，民法第229條第1項定有明
    文。原告主張被告對之應負侵權行為損害賠償責任，乃無確
    定期限債務，原告又未能證明其於本件事故發生當時即已催
    告被告給付而未給付，則原告主張被告應負法定遲延責任自
    96年10月22日起算，即無可採，揆之前揭法律規定，應自原
    告提起本件訴訟之起訴狀繕本送達被告翌日起，被告始負遲
    延責任。從而，原告依侵權行為之法律關係，請求被告賠償
    6萬元及自刑事附帶民事訴訟起訴狀繕本送達被告翌日即97
    年1月25日起至清償日止，按年息5％計算之利息，為有理由
    ，應予准許；逾此部分之請求，非有理由，應予駁回。
六、原告就其勝訴部分，因所命給付之金額未逾50萬元，依民事
    訴訟法第389條第1項第5款規定，應依職權宣告假執行。至
    原告敗訴部分，其訴既經駁回，其假執行之聲請亦失所附麗
    ，應併予駁回。
七、本件事證已臻明確，兩造其餘主張陳述及所提之證據，經本
    院審酌後，認均不足以影響本判決之結果，均毋庸再予論述
    ，附此敘明。
八、據上論結，原告之訴為一部有理由、一部無理由，依民事訴
    訟法第79條、第389條第1項第5款，判決如主文。
中    華    民    國    97    年    10    月    29    日
                  民事第三庭  法  官  管靜怡
以上正本係照原本作成。
如對本判決上訴，須於判決送達後20日內向本院提出上訴狀。
中    華    民    國    97    年    10    月    29    日
                              書記官  張婕妤


司法院資訊處製作；財團法人民間司法改革基金會備份。
